【裁判字號】    98,訴,1473
【裁判日期】    981022
【裁判案由】    違反毒品危害防制條例
【裁判全文】
臺灣彰化地方法院刑事判決              98年度訴字第1473號
公  訴  人  臺灣彰化地方法院檢察署檢察官
被      告  甲○○
                    現另案在臺灣彰化監獄彰化分監執行中
上列被告因違反毒品危害防制條例案件，經檢察官提起公訴（九
十八年度毒偵字第一五二九、一七七八號），本院依簡式審判程
序判決如下：
    主  文
甲○○施用第一級毒品，累犯，處有期徒刑壹年柒月，扣案之甲
基安非他命壹包（毛重零點陸公克）沒收銷燬之。
    事  實
一、甲○○前因自民國九十三年三月一日起至同年八月十五日止
    ，分別施用第一級毒品、第二級毒品之案件，經本院以九十
    三年度訴字第七六七號分別判處有期徒刑一年、十月，應執
    行有期徒刑一年八月確定，因施用第一級毒品、第二級毒品
    之案件，經本院以九十三年度訴字第一六八四號分別判處有
    期徒刑一年二月、一年，應執行有期徒刑二年確定，上開案
    件嗣經送監接續執行，後經本院以九十六年度聲減字第一五
    六六號裁定，將本院九十三年度訴字第一六八四號施用第一
    級毒品、第二級毒品案件，分別減為有期徒刑七月、六月，
    應執行有期徒刑一年確定，甫於九十六年十一月二十八日因
    縮刑期滿而執行完畢。又因施用第一級毒品案件，經本院以
    九十八年度訴字第七七三號判處有期徒刑十月確定，嗣於九
    十八年九月二十八日送監執行，現仍在臺灣彰化監獄彰化分
    監執行中。另因施用毒品案件，經本院以九十年度毒聲字第
    四一六三號裁定送強制戒治，於九十一年十二月十四日執行
    完畢。詎甲○○仍不知悔改，復基於施用第一級毒品海洛因
    、第二級毒品甲基安非他命之犯意，於九十八年七月五日中
    午某時許，在其位於彰化縣和美鎮○○里○○路○段三八二
    巷四號住處內，以將第一級毒品海洛因粉末與第二級毒品甲
    基安非他命混合後，摻入香菸點燃抽吸之方式，同時施用第
    一級毒品海洛因及第二級毒品甲基安非他命一次。嗣於九十
    八年七月六日下午四時三十五分許，為警在彰化縣線西鄉○
    ○路八○五號對面之福德祠內盤查而當場查獲，並扣得第二
    級毒品甲基安非他命一包（毛重○點六公克），始悉上情。
二、案經彰化縣警察局鹿港分局報告臺灣彰化地方法院檢察署檢
    察官偵查起訴。
    理  由
一、按除被告所犯為死刑、無期徒刑、最輕本刑為三年以上有期
    徒刑之罪或高等法院管轄第一審案件者外，於刑事訴訟法第
    二百七十三條第一項程序進行中，被告先就被訴事實為有罪
    之陳述時，審判長得告知被告簡式審判程序之旨，並聽取當
    事人、代理人、辯護人及輔佐人之意見後，裁定進行簡式審
    判程序；除簡式審判程序、簡易程序及第三百七十六條第一
    款、第二款所列之罪之案件外，第一審應行合議審判；刑事
    訴訟法第二百七十三條之一第一項、第二百八十四條之一分
    別定有明文。本件被告甲○○所犯係死刑、無期徒刑、最輕
    本刑為三年以上有期徒刑或高等法院管轄第一審案件以外之
    罪，且於本院行準備程序時就被訴事實為有罪之陳述，經受
    命法官告知簡式審判程序之旨，並聽取公訴人、被告之意見
    後，本院合議庭認無不得或不宜改依簡式審判程序進行之處
    ，經評議結果，裁定改由受命法官獨任行簡式審判程序，合
    先敘明。
二、訊據被告甲○○對於上開施用第一級毒品海洛因、第二級毒
    品甲基安非他命之犯行，均坦承不諱，且其於九十八年七月
    六日為警查獲後，經警採其尿液送驗，結果呈嗎啡、甲基安
    非他命陽性反應，此有尿液代號與真實姓名對照認證單、詮
    昕科技股份有限公司濫用藥物尿液檢驗報告書各一紙在卷可
    稽，又扣案之結晶一包（毛重○點六公克），經警以聯勤二
    ○四廠製造之煙毒檢驗Ａ包試劑初步檢驗結果，含甲基安非
    他命成分，此有彰化縣警察局鹿港分局查獲涉嫌毒品危害防
    制條例毒品初步檢驗報告單一紙附卷可參，復有照片四幀附
    卷為證，以及第二級毒品甲基安非他命一包扣案為憑，足徵
    被告之自白確與事實相符。另按毒品危害防制條例於九十二
    年七月九日修正公布，自九十三年一月九日施行，其中第二
    十條、第二十三條將施用毒品之刑事處遇程序，區分為「初
    犯」及「五年內再犯」、「五年後再犯」。依其立法理由之
    說明：「初犯」，經觀察、勒戒或強制戒治後，應為不起訴
    處分或不付審理之裁定；經觀察、勒戒或強制戒治執行完畢
    釋放後，「五年內再犯」者，因其再犯率甚高，原實施之觀
    察、勒戒及強制戒治既已無法收其實效，爰依法追訴或裁定
    交付審理。至於經觀察、勒戒或強制戒治執行完畢釋放後，
    「五年後再犯」者，前所實施之觀察、勒戒或強制戒治已足
    以遮斷其施用毒品之毒癮，為期自新及協助其斷除毒癮，仍
    適用「初犯」規定，先經觀察、勒戒或強制戒治之程序。從
    而依修正後之規定，僅限於「初犯」及「五年後再犯」二種
    情形，始應先經觀察、勒戒或強制戒治程序。倘被告於五年
    內已再犯，經依法追訴處罰，縱其第三次（或第三次以上）
    再度施用毒品之時間，在初犯經觀察、勒戒或強制戒治執行
    完畢釋放五年以後，已不合於「五年後再犯」之規定，且因
    已於「五年內再犯」，顯見其再犯率甚高，原實施觀察、勒
    戒或強制戒治，已無法收其實效，即應依該條例第十條處罰
    。（最高法院九十五年度第七次刑事庭會議決議第二點參照
    ）。本件被告前因施用毒品，經強制戒治後，於九十一年十
    二月十四日執行完畢，又於五年內之自九十三年三月一日起
    至同年八月十五日止，分別施用第一級毒品、第二級毒品，
    經本院以九十三年度訴字第七六七號分別判處有期徒刑一年
    、十月，應執行有期徒刑一年八月確定，此有臺灣彰化地方
    法院檢察署刑案資料查註紀錄表及臺灣高等法院被告前案紀
    錄表各一份在卷可考，則其再犯本件施用第一級毒品、第二
    級毒品犯行，按諸前揭說明，自無毒品危害防制條例第二十
    條第三項規定之適用，而應按同條例第二十三條第二項規定
    ，依法論科。本件事證明確，被告施用第一級毒品海洛因、
    第二級毒品甲基安非他命之犯行，應堪認定。
三、核被告所為，分別係犯毒品危害防制條例第十條第一項之施
    用第一級毒品罪、同條第二項之施用第二級毒品罪。被告為
    施用第一級毒品、第二級毒品，而持有各該級毒品，其持有
    之低度行為，應各為施用之高度行為所吸收，均不另論罪。
    被告以一個施用行為，同時施用第一級毒品海洛因及第二級
    毒品甲基安非他命，係一行為同時觸犯二罪名，為想像競合
    犯，應依刑法第五十五條規定，從一重之施用第一級毒品罪
    處斷。又被告前因施用第一級毒品、第二級毒品案件，經本
    院以九十三年度訴字第七六七號分別判處有期徒刑一年、十
    月，應執行有期徒刑一年八月確定，因施用第一級毒品、第
    二級毒品之案件，經本院以九十三年度訴字第一六八四號分
    別判處有期徒刑一年二月、一年，應執行有期徒刑二年確定
    ，上開案件嗣經送監接續執行，後經本院以九十六年度聲減
    字第一五六六號裁定，將本院九十三年度訴字第一六八四號
    施用第一級毒品、第二級毒品案件，分別減為有期徒刑七月
    、六月，應執行有期徒刑一年確定，甫於九十六年十一月二
    十八日因縮刑期滿而執行完畢等情，此有臺灣彰化地方法院
    檢察署刑案資料查註紀錄表及臺灣高等法院被告前案紀錄表
    各一份在卷可稽，其於受有期徒刑執行完畢後，五年以內故
    意再犯本件有期徒刑以上之罪，為累犯，應依刑法第四十七
    條第一項規定，加重其刑。爰審酌被告曾因施用毒品經送觀
    察、勒戒、強制戒治後，仍未能戒斷，再犯本案之罪，顯然
    未能善體國家設置觀察、勒戒、強制戒治機構，協助毒品施
    用者戒除毒癮之良法美意，及其犯罪之動機、目的、生活狀
    況、品行、所生危害，暨犯罪後坦承犯行，態度尚屬良好等
    一切情狀，量處如主文所示之刑。扣案之甲基安非他命一包
    （毛重○點六公克），為毒品危害防制條例第二條第二項第
    二款所稱之第二級毒品，應依同條例第十八條第一項前段規
    定，沒收銷燬之。
據上論斷，應依刑事訴訟法第二百七十三條之一第一項、第二百
九十九條第一項前段，毒品危害防制條例第十條第一項、第二項
、第十八條第一項前段，刑法第十一條前段、第五十五條、第四
十七條第一項，判決如主文。
本案經檢察官林子翔到庭執行職務。
中    華    民    國    98    年    10    月    22    日
                  刑事第六庭          法  官  鄭舜元
以上正本證明與原本無異。
如不服本判決應於收受判決後10日內向本院提出上訴書狀，並
應應敘述具體理由。其未敘述上訴理由者，應於上訴期間屆滿
後20日內向本院補提理由書(均須按他造當事人之人數附繕本)
「切勿逕送上級法院」。
中    華    民    國    98    年    10    月    22    日
                                      書記官  陳秀香
附錄：論罪科刑法條：
毒品危害防制條例第十條：
施用第一級毒品者，處六月以上五年以下有期徒刑。
施用第二級毒品者，處三年以下有期徒刑。


司法院資訊處製作；財團法人民間司法改革基金會備份。
